臺灣桃園地方法院刑事判決　　　　　　　94年度訴字第1542號
公　訴　人　台灣桃園地方法院檢察署檢察官
被　　　告　ＬＥＯＮＧ　ＣＨＩ.
　　　　　　中文名：梁敬來，.
　　　　　　　　　　（現於台灣桃園看守所羈押中)
　　　　　　甲○○○　○○○　.
　　　　　　 中文名：黃金福.
　　　　　　　　　　（現於台灣桃園看守所羈押中）
共　　　同　錢裕國律師
選任辯護人
上列被告等因違反毒品危害防制條例案件，經檢察官提起公訴（
九十四年度偵字第六八二一號），本院判決如下：
    主  文
甲○○○　○○○　○○○○（中文名黃金福）、ＬＥＯＮＧ
ＣＨＩＮＧ　ＬＡＩ（中文名梁敬來）共同運輸第四級毒品，各
處有期徒刑伍年。並均於刑之執行完畢或赦免後，驅逐出境。扣
案之第四級毒品Nimetazepam （硝甲西泮）貳拾陸包（毛重陸仟
壹佰陸拾肆公克）、貳拾捌包（毛重柒仟捌佰柒拾公克）、上開
毒品外包裝之彩色包裝紙及錫箔袋、行李箱貳只均沒收；未扣案
共同犯罪所得馬來西亞幣壹仟元沒收，如全部或一部不能沒收時
，追徵其價額或以其財產抵償之。
    事  實
一、黃金福（馬來西亞名：甲○○○　○○○　○○○○）、梁
    敬來（馬來西亞名：ＬＥＯＮＧ　ＣＨＩＮＧ　ＬＡＩ）均
    係馬來西亞籍之外國男子，均明知Nimetazepam （即硝甲西
    泮，俗稱一粒眠）為毒品危害防制條例所規定之第四級毒品
    ，不得製造、運輸、販賣或轉讓（惟非屬懲治走私條例所規
    定之管制進出口物品），因需錢孔急，竟與真實姓名年籍不
    詳自稱「杜保森」之成年男子，共同基於將第四級毒品硝甲
    西泮自台灣運輸出境至馬來西亞之犯意聯絡，由「杜保森」
    在馬來西亞吉隆坡機場先給予黃金福馬來西亞幣一千元，及
    答允事成後給付梁敬來馬來西亞幣二千五百元，由「杜保森
    」安排梁敬來、黃金福共同於民國九十四年四月九日搭乘馬
    來西亞航空公司ＭＨ○九四號班機抵臺，並同至台北縣境內
    之「貴都飯店」下榻不同房間，嗣各於同年月十日晚間十一
    時許、晚間九時許至十時許間，由「杜保森」指示不詳姓名
    年籍之人士（無從證明與「杜保森」、梁敬來、黃金福有犯
    意之聯絡），分至黃金福四樓、梁敬來六樓之房間內，各交
    予行李箱一只，其中裝藏以鋁箔袋為藥包、外裹以彩色包裝
    紙之第四級毒品硝甲西泮各二十六包（毛重六千一百六十四
    公克）、二十八包（毛重七千八百七十公克），分別交予黃
    金福、梁敬來二人，再由兩人以少許衣物掩飾。翌日即同年
    月十一日上午六時許，黃金福、梁敬來二人即前往桃園中正
    國際機場第一航廈，準備搭乘馬來西亞航空公司ＭＨ○六九
    號班機返回吉隆坡並將該等毒品運輸出境，而二人均已於證
    照查驗台通過查驗，完成出境手續，並將裝藏上開毒品之二
    只行李箱運輸出境。嗣於同日上午六時二十分許黃金福持前
    揭行李箱通過北區安檢線Ｘ光檢查儀時，經檢驗人員察覺有
    異，遂將黃金福攔下，經內政部警政署航空警察局（下稱航
    警局）安全檢查隊警員，將黃金福持有之行李箱開啟檢查後
    ，詢問黃金福並查證得知其中包裝物品係俗稱「一粒眠」之
    第四級毒品硝甲西泮，旋即通知馬來西亞航空公司機場櫃台
    ，經馬來西亞航空公司回報尚有一名與黃金福一同訂位之旅
    客，故航警局警員旋趕赴該班離境班機之登機門候機室，據
    資料尋得梁敬來，復扣得梁敬來持有之行李箱一只，經開啟
    檢查後亦查獲上開硝甲西泮毒品等物，始查悉上情。
二、案經內政部警政署航空警察局移送臺灣桃園地方法院檢察署
    檢察官偵查起訴。
    理  由
一、訊據被告黃金福、梁敬來二人均矢口否認有何運輸第四級毒
    品之犯行，辯稱：其等均不知「杜保森」所交予之物品係俗
    稱「一粒眠」之第四級毒品硝甲西泮，被告梁敬來辯稱以為
    該等物品是化妝品與減肥藥，被告黃金福則辯稱以為係安眠
    藥及減肥藥，二人並均否認係與對方同行，並無犯意聯絡云
    云。惟查：
  (一)本件查獲被告黃金福、梁敬來二人之過程，業據證人航警局
    安全檢查隊警員丁○○、乙○○與約僱查驗員丙○○於本院
    審理時證述綦詳（詳本院九十四年九月二十一日審判筆錄）
    。而查獲被告黃金福時，航警局安全檢查隊警員丁○○詢問
    被告黃金福時，被告黃金福先答以「吃了能夠鎮定之藥」，
    後再供承藥名為「一粒眠」，警員遂查證「一粒眠」屬第四
    級毒品，遂通知馬來西亞航空公司，得知同行尚有被告梁敬
    來，因而查獲之情節，業據證人丁○○於本院審理時證述明
    確。是足證被告黃金福於運輸上開毒品時，即知其為俗稱「
    一粒眠」之第四級毒品硝甲西泮之事實。而被告黃金福於警
    詢時亦已明確自承：「我今天因為攜帶毒品『一粒眠』出境
    從台灣到馬來西亞，搭班機ＭＨ○六九號，被警方查獲到此
    訊問。．．我這次出境所攜帶之一粒眠是我老闆新加坡人杜
    保森所有，我不曉得在哪裡買的，數量為大包十八包、小包
    八包，共二十六包，毛重六千一百六十四公克．．．杜保森
    此次委託我攜帶一粒眠的代價為馬幣一千元左右，吃住都由
    杜保森提供（來的時候已先支付）。．．．在昨日（九十四
    年四月十日）晚間十時左右於台北市貴都飯店（原筆錄誤繕
    為『富都飯店』）內，在我住的房間內交給我乙只黑色行李
    箱並說裡面有二十幾包一粒眠，我打開看確實有二十幾包東
    西，我再將衣服舖在上面。我走私一粒眠到吉隆坡機場後，
    杜保森會在機場等候，我再將一粒眠交給杜保森」等語明確
    （詳偵卷第六至八頁），並據製作警詢筆錄之證人丁○○於
    本院證述上開各節確為被告黃金福向其親口供稱無訛。益證
    被告知悉所運輸之物品係第四級毒品硝甲西泮即一粒眠之事
    ，至為灼然，足堪認定。
  (二)而被告梁敬來先於警詢中供稱：「警方查獲我攜帶一粒眠．
    ．．上開毒品不是我所有，是我朋友黃金福今日上午六時在
    機場巴士站拿給我的，要我帶回馬來西亞。黃金福交給我行
    李時沒有告訴我裡面藏有毒品，我是因為欠錢花用才同意幫
    他攜帶行李。警方在檢查我隨身攜帶的行李時問我內有數量
    多少，我回答是二十八包。．．．。我和黃金福是在家鄉認
    識的。．．．毒品出境後我不知道要交付給誰，都是黃金福
    在處理，酬勞二千五百元馬幣，還沒有給我，黃金福之友人
    要我回到馬來西亞後才要給我。旅費和機票都是黃金福朋友
    出的，我不知道他朋友是何人，我不認識也從沒見過。」云
    云（詳偵卷第十至十三頁），於同日（九十四年四月十一日
    ）初次偵訊中供稱：「查獲物品是朋友裝好交給我們，我們
    也不知道是何物」（詳偵卷第五十四至五十五頁）云云，均
    從未交代過其誤認上開毒品為減肥藥或化妝品一事，且顯對
    行李箱內之毒品包裝數目知之甚詳，亦知該等毒品餘抵達馬
    國時，應交予不詳人士及可領取酬勞等節。至同年七月十四
    日偵訊中始初次供稱：扣押之毒品伊以為係化妝品云云（詳
    偵卷第一百零八至一百一十頁），而於本院送審訊問時則稱
    ：「（本院問：為何於九十四年四月九日入境台灣？）我是
    為了要買化妝品來台灣，因為台灣比較便宜。（本院問：既
    然認為帶回去的是化妝品，為何連化妝品之外觀、包裝、品
    牌均未確認或看過，就將該物品連同行李箱運輸出境？）因
    為我太笨了，我太相信朋友了，我不知道那是什麼牌子的。
    」（詳本院九十四年八月十日訊問筆錄），嗣於本院準備程
    序中則辯稱：「我以為是化妝品或減肥藥之類的東西」。由
    上可知，被告梁敬來於查獲當日從未辯稱伊知悉或認為該等
    毒品係化妝品或減肥藥，嗣於偵訊中始改變供詞稱自己認為
    係化妝品，至本院準備程序中又稱係化妝品或減肥藥等莫衷
    一是之供詞，顯見其辯稱誤認上開毒品為化妝品或減肥藥係
    其事後畏罪捏造之供詞，無足採信；且被告梁敬來供稱對於
    他人交予其攜帶之物品，從未細究其是否確為化妝品或藥品
    ，對其品牌、包裝均未加注意，此與一般俗稱跑單幫之買賣
    、零售業者之常情亦不符，被告梁敬來辯稱自己只是來台做
    點化妝品生意之辯解實不足採，而其提出於馬來西亞簽收之
    販售化妝品證明單據，未見被告釋明與本件來台一事有何關
    係，亦不足採信。是被告梁敬來為警查獲確實攜帶上開數額
    之第四級毒品硝甲西泮並將之運輸出境一事，事證明確，並
    有該等毒品及運輸所用之物查扣在案，已足證明其犯行無訛
    。
  (三)而被告黃金福、梁敬來二人來台搭乘之班機為同一班次，有
    兩人出入境查詢資料在卷可憑；二人供稱均住宿於同一台北
    縣境內「貴都飯店」，僅不同房間；查獲之毒品外觀、包裝
    咸屬一致；二人準備離境之同一班次班機係同時訂位，亦有
    訂位紀錄及連號之機票影本在卷可稽；且被告梁敬來於警詢
    時，即已供承在機場係由被告黃金福幫伊辦理報到手續，並
    確實與被告黃金福於馬來西亞家鄉即已認識，兩人並同行攜
    帶上開裝藏毒品之行李箱準備離境等節，業如前述。上開各
    節均足證被告黃金福、梁敬來二人就上開運輸第四級毒品之
    犯行，確實有犯意聯絡及行為分擔，至臻明確，伊等辯稱無
    犯意聯絡及行為分擔一節，不足採信。
  (四)扣案以上開相同包裝之藥丸，經行政院衛生署管制藥品管理
    局以氣相層析質譜儀分析法（ＧＣ／ＭＳ法），取樣四顆鑑
    驗結果，均檢出第四級毒品硝甲西泮（Nimetazepam）成 分
    其中二十八包毛重七千八百七十克，二十六包毛重六千一百
    六十四公克，有該局管檢字第○九四○○○四四六一號檢驗
    成績書一份在卷足憑，本案尚有航警局安全檢查隊一組毒品
    初步鑑驗報告單、財政部台北關稅局案件移送函文二紙、財
    政部台北關稅局扣押貨物、運輸工具收據二紙、刑案現場相
    片八張、旅客出入境記錄查詢七張、被告黃金福、梁敬來之
    訂位記錄及機票影本、被告二人護照影本、被告二人攜帶毒
    品之逐包毛重紀錄等物在卷可稽。綜上各節，互核以參，被
    告二人運輸第四級毒品犯行，事證明確，洵堪認定。
二、按硝甲西泮（Nimetazepam）係 毒品危害防制條例第二條第
    二項第四款所列之第四級毒品，然並非懲治走私條例所規定
    之管制進出口之物品，故被告二人所為，尚不構成懲治走私
    條例之私運管制物品出口罪；次按，運輸毒品罪祇以所運輸
    之毒品已實施運送為已足，並非以運抵目的地為完成犯罪之
    要件，換言之，區別該罪既遂、未遂之依據，應以已否起運
    為準，既已起運，構成該罪之輸送行為即已完成，不以達到
    目的地為既遂條件（見最高法院九十二年台上字第三○九六
    號判決），被告二人以自台灣運輸第四級毒品返回馬來西亞
    之犯意，將上開第四級毒品硝甲西泮由台北縣下榻之貴都飯
    店攜帶，並通過我國中正國際機場證照查驗台完成出境手續
    ，已屬起運之行為，渠等運輸第四級毒品之犯行即以達既遂
    之程度，合先敘明。
三、核被告黃金福、梁敬來二人所為，均係犯毒品危害防制條例
    第四條第四項之運輸第四級毒品罪。被告二人及真實姓名年
    籍不詳自稱「杜保森」之成年男子間，就上開犯行，有犯意
    聯絡及行為分擔，應依刑法第二十八條規定以共同正犯論處
    。又共犯「杜保森」利用無犯意聯絡之人將內裝有第四級毒
    品之皮箱交付予被告二人以運送，為間接正犯。爰審酌被告
    黃金福、梁敬來，運輸第四級毒品欲離台，其所運輸之重量
    不在少數，嚴重影響國際間人民健康之維護及我國之國際觀
    瞻，並間接促使我國境內販毒與運毒犯罪之橫行，造成我國
    人身心健康之潛在危害，犯後並飾詞否認犯行，並無悔意等
    一切情狀，各量處如主文所示之刑，以示懲儆。再被告黃金
    福、梁敬來均為馬來西亞籍之外國人，受本件有期徒刑以上
    刑之宣告，併依刑法第九十五條之規定，諭知被告二人應於
    刑之執行完畢或赦免後，予以驅逐出境。查九十三年一月九
    日修正施行之毒品危害防制條例第十八條第一項增列查獲之
    第三、四級毒品及製造或施用毒品之器具，無正當理由擅自
    持有者，均予沒入銷燬之規定，而同條例第十九條則未修正
    ；且修正後毒品危害防制條例（包括第十一條之一）就無正
    當理由而擅自持有第四級毒品者，並無科處刑罰之規定，故
    第四級毒品非屬絕對禁止持有之違禁物；依同條例第十八條
    第一項前段規定，無正當理由而擅自持有第四級毒品，該查
    獲之第四級毒品，由查獲之機關依法為沒入銷燬之，而非由
    法院宣告沒收銷燬之，本件扣案毒品雖屬第四級毒品，惟依
    上開說明，依法自不得依同條例第十八條第一項規定宣告沒
    收銷燬之。然上開扣案之第四級毒品硝甲西泮，其中二十六
    包毛重六千一百六十四公克，二十八包毛重七千八百七十公
    克，數量龐大價值不貲，若非被告二人與「杜保森」男子所
    有，豈願甘冒風險為本件犯行，應認上開第四級毒品為被告
    二人與「杜保森」所有供其犯罪所用之物，而扣案之上開毒
    品外包裝之彩色包裝紙及錫箔袋、行李箱二只既係用於包裹
    毒品，以防裸露或潮濕與防止遭查獲之配備，為共犯「杜保
    森」所有，係供運輸毒品所用之物，以上各節均據被告二人
    供承不諱，上開物品除其中四顆第四級毒品硝甲西泮已因送
    驗而用罄外，餘均應依毒品危害防制條例第十九條第一項前
    段之規定宣告沒收。至被告梁敬來犯罪所得馬來西亞幣一千
    元，依同條例第十九條第一項宣告沒收，且既屬外國貨幣，
    自應依同條項之規定一併諭知如全部或一部不能沒收時，以
    被告之財產抵償之或追徵其價額（最高法院九十二年度台上
    字第六八三八號判決意旨參照），至被告黃金福之酬勞馬來
    西亞幣二千五百元，因尚未取得，尚不屬被告犯罪所得，並
    無沒收之問題；另未扣案之馬來西亞航空公司班機ＭＨ０九
    四班機由吉隆坡飛往臺灣地區及馬來西亞航空公司ＭＨ０六
    九號臺灣地區飛往吉隆坡之機票各二紙，因其中馬來西亞航
    空公司班機ＭＨ０九四班機機票已經使用而失其價值，且機
    票本身非屬運輸毒品犯罪所用之物，自毋庸依毒品危害防制
    條例第十九條第一項規定，宣告沒收或如全部或一部不能沒
    收時，追徵其價額（詳最高法院九十三年度台上字第四八五
    九號判決意旨）；另被告供稱因本件犯罪共犯「杜保森」替
    其於臺灣地區支付之食宿費用，因「毒品危害防制條例第十
    九條第一項係規定沒收因犯罪（製造、販賣或運輸毒品）所
    得之財物，並不及於因犯罪所得之利益」（詳最高法院八十
    九年度台上字第一二四四號判決），前開共犯「杜保森」提
    供予被告二人之食宿利益，亦無庸對之宣告沒收。扣案之被
    告梁敬來所有之行動電話二具及被告黃金福所有之行動電話
    一具，均係伊等與家人聯絡所用之物，為被告二人供陳甚明
    ，核與本件無關，爰不為沒收之諭知，均附此敘明。
據上論斷，應依刑事訴訟法第二百九十九條第一項前段，毒品危
害防制條例第四條第四項、第十九條第一項，刑法第十一條前段
、第二十八條、第九十五條，判決如主文。
本案經檢察官蔡孟利到庭執行職務。
中　　華　　民　　國　九十四　年　  十　  月　　五　　日
                     刑事第一庭   審判長法  官  曾淑華
                                        法  官  朱美璘
                                        法  官  楊晴翔
以上正本證明與原本無異。
如不服本判決，應於判決送達後10日內向本院提出上訴狀（應附
繕本），上訴於臺灣高等法院。
            　　　　　　　　　　　　　　書記官　劉晨輝
中　　華　　民　　國　九十四　年　  十　  月　　五　　日
附錄論罪科刑法條：
毒品危害防制條例第4 條製造、運輸、販賣第一級毒品者，處死
刑或無期徒刑；處無期徒刑者，得併科新臺幣一千萬元以下罰金
。
製造、運輸、販賣第二級毒品者，處無期徒刑或七年以上有期徒
刑，得併科新臺幣七百萬元以下罰金。
製造、運輸、販賣第三級毒品者，處五年以上有期徒刑，得併科
新臺幣五百萬元以下罰金。
製造、運輸、販賣第四級毒品者，處三年以上十年以下有期徒刑
，得併科新臺幣三百萬元以下罰金。
製造、運輸、販賣專供製造或施用毒品之器具者，處一年以上七
年以下有期徒刑，得併科新臺幣一百萬元以下罰金。
前五項之未遂犯罰之。
